【裁判字號】    99,交抗,124
【裁判日期】    990630
【裁判案由】    聲明異議
【裁判全文】
臺灣高等法院臺南分院交通事件裁定     99年度交抗字第124號
抗  告   人
即 異 議 人 甲○○
上列抗告人因違反道路交通管理處罰條例案件，不服臺灣嘉義地
方法院中華民國99年4月30日所為裁定（99年度交聲字第66號）
，提起抗告，本院裁定如下：
    主  文
抗告駁回。
    理  由
一、抗告意旨略以：
(一)交通部公路總局嘉義區○○○○道路交通管理處罰條例第56
    條第1項第5款裁處抗告人新台幣(下同)1200元，抗告人願受
    裁處，合先敘明。
(二)被害人李文章因「未注意前車狀態而肇事」致死一事，抗告
    人與被害人之繼承人已成立和解，抗告人並依和解條件，立
    即向親友借款50萬元，合計250萬元，付與李江西等人。目
    前謀職不易，抗告人急需利用駕駛營業大貨車之專長賺錢還
    債，若裁處抗告人「吊銷駕駛執照，及1年內不得考領駕駛
    執照。」則抗告人爾後不知如何生存及清償債務？查抗告人
    停車後，引擎熄火、駕駛離座、有開故障燈，已完成必要之
    安全措施，從而，上開處分顯係裁處過重，有違比例原則。
(三)依據刑事訴訟法第409條之規定，抗告無停止執行裁判之效
    力。但原審法院於抗告法院之裁定前，得以裁定停止執行。
    茲本件抗告人給付之和解金係向親友借用，俗云:有借有還
    ，因此抗告人急需利用駕駛營業大貨車載運貨物賺錢還債，
    且確實謀職困難，懇求原審法院或抗告法院，在本件未裁定
    前，准以裁定停止吊銷駕駛執照之執行，以便抗告人謀生及
    還債，為此提起抗告云云。
二、原處分意旨略以：本件異議人甲○○於98年10月28日下午4
    時36分許，將車牌號碼IQ－260號營業大貨車停放於嘉義縣
    水上鄉大堀村江竹仔腳3-6號門前（車頭朝南），於彎道及
    顯有妨礙他車通行處所停車，適被害人李文章沿嘉義縣水上
    鄉大堀村嘉168線由北往南騎乘機車前來，撞及該營業大貨
    車左後側車身而人車倒地，經送醫後不治死亡，到場處理本
    件車禍員警遂掣單舉發，原處分機關即交通部公路總局嘉義
    區○○○○道路交通管理處罰條例第56條第1項第5款、第61
    條第1項第4款規定，裁處異議人罰鍰1千2百元，吊銷駕駛執
    照，及1年內不得考領駕駛執照等語。
三、抗告人於原審聲明異議意旨略以：異議人和興汽車貨運有限
    公司（下稱和興公司）所有之車牌號碼IQ－260號營業大貨
    車因嘉義縣水上鄉○○村○道路正在施工鋪設瀝青，經該車
    司機即異議人甲○○在前揭時、地停放前揭車輛等待卸下瀝
    青供施工單位使用，該處道路寬6.9公尺，尚有3.5公尺可供
    車輛通行，可能因被害人年老視力不佳而撞上前揭車輛，異
    議人甲○○已盡力遵守交通規則，為此聲明異議，請求撤銷
    原處分等語。
四、按「汽車停車時，應依下列規定：…二、彎道、陡坡、狹路
    、槽化線、交通島或道路修理地段不得停車。…九、顯有妨
    礙其他人、車通行處所，不得停車。」道路交通安全規則第
    112條第1項第2款、第9款定有明文。又「汽車駕駛人停車時
    ，有下列情形之一者，處新臺幣600元以上1200元：…五、
    在顯有妨礙其他人、車通行處所停車。」、「汽車駕駛人，
    駕駛汽車有下列情形之一者，吊銷其駕駛執照：…四、違反
    道路交通安全規則、第33條之管制規則，因而肇事致人死亡
    。」道路交通管理處罰條例第56條第1項第5款、第61條第1
    項第4款分別定有明文。經查：
(一)抗告人甲○○於98年10月28日下午4時36分許，將車牌號碼
    IQ－260號營業大貨車停放於嘉義縣水上鄉大堀村江竹仔腳
    3-6號門前（車頭朝南），適被害人李文章騎乘機車沿嘉義
    縣水上鄉大堀村嘉168線由北往南前來，撞及前揭車輛左後
    側車身而人車倒地，經送醫後不治死亡等情，業據抗告人甲
    ○○於警詢及原審調查時供承在卷（參原審卷第18至19頁、
    第38至40頁），復有道路交通事故現場圖、道路交通事故調
    查報告表(一)、(二)、嘉義榮民醫院診斷證明書、臺灣嘉義
    地方法院檢察署驗屍體證明書各1份、嘉義縣警察局道路交
    通事故現場照片6張在卷可稽（分別參原審卷第22至24頁、3
    0頁、43頁及27至29頁），上開事實堪以認定。
(二)又前揭營業大貨車於事故當時所停靠之地點，為彎道，車頭
    朝南，道路路寬約為6.9公尺，無分向設施，未劃設車道線
    ，該營業大貨車之左後車輪距道路左側路緣約為3.5公尺，
    距右側路緣3.4公尺，此有道路交通事故現場圖、道路交通
    事故調查報告表在卷可佐（參原審卷第22至24頁），故前揭
    大貨車占用道路近半，僅剩3.5公尺供南、北來往車輛通行
    ，且突出道路右側3.4公尺，足徵該車係於顯有妨害他車通
    行之處所停車且係於彎道停車。抗告人雖稱其已引擎熄火、
    駕駛離座、有開故障燈，已完成必要之安全措施云云，然其
    未考量該道路原有6.9公尺寬度，南、北來往車輛若同時駛
    至前揭大貨車停放之處，猝遇道路減縮為3.5公尺，勢必影
    響通行，尤其往南車輛，行至該事故地點，突遇此情形，亦
    可能閃避不及而撞上前揭營業大貨車。故抗告人前揭辯解，
    不足為採，其上述違規行為，事證明確，堪予認定。
(三)綜此，抗告人既有違反「道路交通安全規則」第112條第1項
    第2款、第9款」規定，在上開路段停車，因而肇事致人死亡
    之行為，則依道路交通管理處罰條例第61條第1項第4款規定
    : 「駕駛汽車有下列情形之一者，吊銷其駕駛執照：四、違
    反道路交通安全規則、第33條之管制規則，因而肇事致人死
    亡。」，自應吊銷其駕駛執照，而無裁量其他處分之空間。
    從而，原處分機關依上開規定，吊銷抗告人駕駛執照，於法
    並無不合。抗告意旨謂原處分裁處抗告人「吊銷駕駛執照，
    及1年內不得考領駕駛執照」，顯然過重，有違比例原則云
    云，自非可採。
五、次按抗告無停止執行裁判之效力，但原審法院於抗告法院之
    裁定前，得以裁定停止執行，抗告法院得以裁定停止裁判之
    執行，刑事訴訟法第409條固有明文。惟抗告原則上僅有停
    止原裁定確定之效力，並無停止執行之效力，上開規定抗告
    法院得以裁定停止裁判之執行，旨在保障抗告人對於裁定提
    起抗告時，除阻止原裁定之確定外，並例外得停止執行，而
    賦予原審及抗告法院得依個案具體情形，審酌考量是否先予
    停止執行，俾免受裁定人權益受損而難以回復。然本件原處
    分機關之裁處並無不合，抗告人前開抗告理由，均非可採，
    既如前述，自難認原審裁定有何停止執行，俾免抗告人權益
    受損難以回復之必要。是本院審酌抗告人上開違規情節及抗
    告事由，認本件並無停止原審裁定執行之必要。且依前開規
    定，原審及抗告法院得裁定停止執行者，乃「原裁定之執行
    」，至除原裁定以外之刑罰或行政罰，則非法院得依前開規
    定所得裁定停止。是抗告意旨以其急需利用駕駛營業大貨車
    載運貨物賺錢還債為由，請求准以裁定停止「原處分」而非
    「原審裁定」之執行云云，顯非有理。
六、綜上所述，本件抗告人上開違規行為，事證明確，抗告人所
    辯並非可採。原審以抗告人即異議人在前揭時、地，將車號
    IQ－260號營業大貨車違規停於彎道及顯有妨礙他車通行處
    所停車之違規行為既可認定，則原處分機關即交通部公路總
    局嘉義區○○○○道路交通管理處罰條例第56條第1項第5款
    、第61條第1項第4款等規定，裁處抗告人即異議人1千2百元
    ，併吊銷駕駛執照，及1年內不得考領駕駛執照，於法並無
    不當，而駁回抗告人即異議人之異議。本院認原審認事用法
    均無不合，抗告人指摘原裁定不當，請求廢棄原裁定云云，
    為無理由，應予駁回。
七、據上論結，應依道路交通案件處理辦法第26條，刑事訴訟法
    第412條，裁定如主文。
中    華    民    國    99    年    6     月    30    日
                  刑事第六庭    審判長法  官  董武全
                                      法  官  沈揚仁
                                      法  官  賴純慧
以上正本證明與原本無異。
不得再抗告。
                                      書記官  蔡宜均
中    華    民    國    99    年    7     月    5     日

司法院資訊處製作；財團法人民間司法改革基金會備份。
